【裁判字號】    99,交聲,43
【裁判日期】    990330
【裁判案由】    違反道路交通管理處罰條例聲明異議
【裁判全文】
臺灣新竹地方法院交通事件裁定          99年度交聲字第43號
移送機關即  交通部公路總局新竹區監理所新竹市監理站
原處分機關
異  議  人  甲○○
即受處分人
上列異議人因違反道路交通管理處罰條例案件，對於交通部公路
總局新竹區監理所新竹市監理站98年12月21日竹監新四字第裁51
-C00000000號所為之違反道路交通管理事件裁決處分，聲明異議
，本院裁定如下：
    主    文
異議駁回。
    理    由
一、按汽車駕駛人駕駛汽車，應遵守道路交通標誌、標線、號誌
    之指示；汽車行駛至交岔路口，其行進、轉彎應遵守燈光號
    誌或交通指揮人員之指揮，道路交通安全規則第90條前段、
    第102條第1項第1 款前段分別定有明文。又道路交通標誌標
    線號誌設置規則第206條第5款第1 目規定「圓形紅燈」之行
    車管制號誌係表示禁止車輛通行，並不得超越停止線或進入
    路口。次按汽車駕駛人行經有燈光號誌管制之交岔路口闖紅
    燈者，處新臺幣（下同）1,800元以上5,400元以下罰鍰，並
    記違規點數3點，道路交通管理處罰條例第53條第1項、第63
    條第1項第3款亦分別有明文規定。
二、本件原處分機關處分意旨略以：異議人即受處分人甲○○於
    民國98年11月11日晚上8時28分許，駕駛車牌號碼Z7-7705號
    自小客車行經臺北縣萬里鄉臺二線美崙90號前，因於有燈光
    號誌管制之交岔路口闖紅燈，為執行交通稽查勤務之臺北縣
    政府警察局金山分局野柳派出所警員葉俊國攔停，並填掣北
    縣警交大字第C00000000 號舉發違反道路交通管理事件通知
    單（下稱舉發通知單），舉發異議人「闖紅燈，萬里往金山
    方向行駛」，嗣異議人不服而於舉發通知單所載應到案期限
    內向原處分機關提出陳述，惟經原處分機關函請舉發單位調
    查結果，仍認異議人確有前揭違規行為，乃於98年12月21日
    以竹監新四字第裁51-C00000000號違反道路交通管理事件裁
    決書（下稱裁決書），依道路交通管理處罰條例第53條第 1
    項及違反道路交通管理事件統一裁罰基準表之規定，裁處異
    議人罰鍰2,700元，並依道路交通管理處罰條例第63條第1項
    第3款（裁決書漏載第1項第3款）之規定，併予計違規點數3
    點等語。
三、本件異議人聲明異議意旨略以：伊於越過停止線時號誌是黃
    燈，伊僅是闖黃燈，並非闖紅燈；又員警值勤地點距離舉發
    路口約120 公尺，且該處係一彎道，員警未必可辨識伊有闖
    紅燈，實難認定異議人有此違規事實；況員警執行交通稽查
    勤務時應負舉證之責，然本案員警僅以目視為舉發，並無錄
    影等科學證據佐證；且異議人經向原處分機關申訴，舉發單
    位回函稱舉發當時員警於違規路口後有縮減車道執行交通稽
    查，惟當時並無縮減車道，可見舉發單位回函與事實不符，
    請撤銷原裁決處分等語。
四、經查：
(一)、異議人甲○○於原處分所載時間，駕駛車牌號碼Z7-7705 號
    自小客車行經臺北縣萬里鄉臺二線美崙90號前，於行車方向
    之行車管制號誌紅綠燈轉換為紅燈後猶直行通過之事實，業
    據證人即掣單舉發之臺北縣政府警察局金山分局野柳派出所
    警員葉俊國於本院調查時到庭具結證稱：「（本件是否你舉
    發？）是。（請說明舉發經過？）當時我們在台北縣萬里鄉
    台二線美崙90號前執行取締酒駕勤務，是18時到22時，當時
    是晚上約8點20多分許，異議人駕駛Z7-7705號自用小客車路
    過該處，Z7-7705 號自用小客車前方確實有遊覽車，但是遊
    覽車經過該路口時是綠燈，等遊覽車通過後號誌就由綠燈變
    成黃燈，Z7-7705 號自用小客車的車頭距離該遊覽車有十幾
    公尺，所以異議人要經過該路口時，黃燈已經變成紅燈約 2
    秒，所以異議人經過該路口時號誌已經是紅燈，我們依法攔
    停舉發。（舉發異議人時，異議人當場有何表示？）異議人
    說沒有闖紅燈，當時是黃燈，但是我們有告知其確實闖紅燈
    ，而且當時我們執行勤務有4人，4人都看到異議人闖越紅燈
    」等語綦詳（本院99年2月1日訊問筆錄，見本院卷第30頁）
    ，並有證人葉俊國當庭繪製之異議人違規地點與證人執行勤
    務地點位置暨行進方向示意圖乙紙、舉發地點照片2 張、現
    場圖乙紙在卷可稽（見本院卷第34頁、第37至38頁）。是異
    議人確有行經有燈光號誌管制之交岔路口闖紅燈之違規事實
    ，堪以認定。
(二)、異議意旨雖以上揭情詞置辯，惟查：
１、按交通警員掣單舉發違反道路交通管理處罰條例所列之違規
    事實，本質上為行政處分，係公務員基於職務上權力，依法
    就特定之具體事件所為具有公法上效果之單方行政行為，基
    於公務員為公法上行為具有公信力之原則，該行政處分當可
    被推定為真正，其據以依法處分之事實亦應認定為正確無誤
    。另依道路交通管理處罰條例科處行政罰事件，依據公法爭
    議之舉證責任分配法則，固應先由行政機關就其業已履踐相
    關正當法律程序，以及人民應受處罰之客觀違反法令行為，
    負證明之責，受處罰人就行政機關已為相當證明之前開事項
    ，若主張欠缺主觀歸責條件或為其他抗辯，亦須就其所辯提
    出反證。惟行政機關對於前開應為舉證事項，並非不得以執
    行查察取締勤務人員，依據調查人證之程序，使就親歷事實
    提供不可替代之證明方法。受處罰人就該證人所述見聞經過
    之真實性倘有質疑，除依法定交互詢問程序加以檢驗外，亦
    不得僅因證人之個人身分、地位或與當事人之關係而謂其不
    得作證，或憑己意指為必須代以其他特定之證據方法，此在
    證人業已具結願依偽證罰則擔保證言可信之場合，尤屬當然
    。本院審究證人葉俊國係依法令執行交通秩序維護職務之警
    察人員，對違規行為人並無主觀好惡，立場自是客觀公正，
    又其與異議人互不相識，亦無私怨仇隙，此為異議人是認在
    卷（本院99年2月1日訊問筆錄，見本院卷第32頁），衡情證
    人應無設詞構陷誣指異議人之必要，再證人係經具結後始為
    上開證述，當無甘冒受偽證罪之追訴處罰，而為與事實不符
    之虛偽陳述之理，此外，復查無任何證據足資證明證人葉俊
    國有捏造事實、違法取締之情事，則執勤警員本其維護交通
    秩序、安全職責所為之舉發，自應受到合法、正確之推定，
    況證人葉俊國於舉發當時係執行取締酒後駕車之稽查勤務，
    對於舉發路口人車行進動態，為其業務內之事項，其觀察程
    度本較一般人更為專注，而依其證述內容均合於常情，並無
    矛盾之處，復就舉發過程即異議人於行車方向之行車管制號
    誌紅綠燈轉換為紅燈約2 秒後猶直行通過之事實詳為證述說
    明，足見證人葉俊國對於舉發當時之情形確記憶明確，所為
    證言自堪採信，異議人辯稱舉發當時其係闖黃燈，並非闖紅
    燈云云，尚屬無據。
２、復按圓形黃燈用以警告車輛駕駛人及行人，表示紅色燈號即
    將顯示，屆時將失去通行路權，道路交通標誌標線號誌設置
    規則第206條第4款定有明文，而於綠燈及紅燈之間，所以設
    置固定秒數之警示黃燈以為緩衝，乃考量道路交通處於動態
    流通之狀態，基於其本身物理上之特質，為達維護交通安全
    之本旨，且為免車身於綠燈過線時，突然轉為紅燈，而導致
    駕駛人反變成闖紅燈之不合理結果，是駕駛人如在進入路口
    前見綠燈轉為黃燈時，應即時減速隨時作「停車準備」，而
    非「搶黃燈」加速前進，以免闖越紅燈，待復轉為綠燈時，
    始繼續行進，如此看待黃燈之功能始為合理，否則紅燈號誌
    亮起之際，如仍在該路口行進中，縱係搶黃燈進入路口，仍
    應負闖紅燈之責。是縱異議人所言其僅係搶黃燈之情為真，
    在其駕車進入路口之前，已屬黃燈狀態，其能否於紅燈號誌
    亮起之前通過路口，要非無疑，是縱其進入路口後號誌始轉
    為紅燈，異議人仍應負闖紅燈之責，更遑論本件異議人進入
    路口前，該路口之紅燈即已亮起，是異議人所辯自無可採。
３、異議人固又辯稱員警值勤地點正處道路轉彎所在，從攔查地
    點目視未必可辨識伊有闖紅燈云云，然關於此節，已據證人
    葉俊國證稱：「（你們執行勤務距離該路口多遠？）約50公
    尺。（該路口是否為一彎道？）有點小彎道，但是視線很清
    楚。…（所以你們執勤地點可以清楚看到異議人闖越紅燈？
    ）可以看得很清楚」等語明確（本院99年2月1日訊問筆錄，
    見本院卷第30頁），再佐以前開證人葉俊國所提出舉發地點
    照片及現場圖內容（見本院卷第37至38頁），可知證人葉俊
    國當時站立之處係位於異議人行駛方向之同向前方，而自證
    人葉俊國攔停位置往系爭交岔路口觀之，上開路段視野寬廣
    ，並無障礙物遮蔽視線，且縱使證人葉俊國值勤地點正處道
    路轉彎所在，仍可清楚辨識系爭交岔路口之燈光號誌及人車
    往來行進動態，另本件舉發時間雖為晚上8 時28分許之夜間
    ，惟依異議人聲明異議狀附舉發當時照片所示（見本院卷第
    11至12頁），系爭交岔路口至證人葉俊國攔停位置間，沿路
    均設有路燈，且開啟運作正常，光線尚屬充足，舉發路口行
    車管制號誌顯示之紅綠燈號亦清晰可見，徵諸此等客觀情狀
    ，現場顯然視距良好，是舉發地點之彎道對證人葉俊國之視
    線並無影響，應可認定，異議人此部分辯解亦非可採。
４、另舉發單位雖未能提出異議人違規照片或錄影畫面供異議人
    檢視，然當場舉發交通違規並不以錄影或照相存證為其要件
    ，亦不以舉發錄影或照片為唯一之證明方法，若舉發員警係
    親眼見聞違規經過，並經以證人之身分具結後為證述，此證
    人證詞仍不失為證明方法之一種。若強求各種交通違規行為
    均需以照片為其裁罰依據，事實上殆不可行，蓋諸多違規行
    為之發生難以預期，違規狀態稍縱即逝，如闖紅燈（在未設
    置闖紅燈自動照相儀器之處所）、未戴安全帽之機車騎士見
    警攔查，隨即戴上安全帽、未繫安全帶之汽車駕駛人見警攔
    查，隨即繫上安全帶等情形，根本無法期待此類違規行為均
    須錄影或照相為證。本件既經證人葉俊國到庭具結，證述其
    攔停舉發經過，確認異議人確有燈光號誌管制之交岔路口為
    紅燈後猶直行通過之違規事實，其所為證言並屬可信，業如
    上述，則異議人之違規行為已堪認定，異議人以前詞指摘本
    件舉發不當，尚難憑採。
５、至異議人質疑舉發單位回函稱舉發當時員警於違規路口後有
    縮減車道執行交通稽查（見本院卷第18頁），惟當時並無縮
    減車道云云，然此乃因舉發單位即臺北縣政府警察局金山分
    局之函覆承辦人並非異議人違規當時之值勤員警而有誤寫情
    形，舉發當日員警執行勤務時確實無縮減車道之情，業據證
    人葉俊國結證在卷（本院99年2月1日訊問筆錄，見本院卷第
    31至32頁），又舉發單位此部分函覆內容縱使有誤，亦僅係
    誤寫誤繕而應予更正之問題，尚不影響對於異議人違規之實
    質認定，而不足據為異議人得免罰之論據，異議人以此為辯
    ，委無可採。
五、綜上所述，本件異議人確有於舉發時地行經有燈光號誌管制
    之交岔路口闖紅燈之行為事實，異議人前開所辯均不足採，
    則原處分機關依道路交通管理處罰條例第53條第1 項及違反
    道路交通管理事件統一裁罰基準表之規定，裁處異議人罰鍰
    2,700 元，並依道路交通管理處罰條例第63條第1項第3款（
    裁決書漏載第1項第3款）之規定，併予計違規點數3 點，核
    無違誤，本件異議人之異議為無理由，應予駁回。
六、據上論斷，應依道路交通案件處理辦法第19條，裁定如主文
    。
中    華    民    國    99    年     3     月    30   日
                    交通法庭  法  官  林惠君
以上正本證明與原本無異。
如不服本裁定，應於裁定送達後5日內，向本院提出抗告狀。
中    華    民    國    99    年     3     月    30   日
                              書記官  蔣淑君

司法院資訊處製作；財團法人民間司法改革基金會備份。
